臺灣板橋地方法院民事判決　　　 93年度訴字第1059號
　原　　　　告　丁○○
　兼訴訟代理人　戊○○
　原　　　　告　乙○○○
　兼訴訟代理人　丙○○
　被　　　告　　甲○○
　訴訟代理人　　己○○
右當事人間請求侵權行為損害賠償事件，原告提起刑事附帶民
事訴訟，經本院刑事庭裁定移送前來（92年度附民字第344 號）
，於中華民國93年12月21日言詞辯論終結，本院判決如左：
    主  文
被告應給付原告丁○○新台幣肆萬肆仟肆佰元，及自民國九十二
年八月十三日起至清償日止，按年息百分之五計算之利息。
被告應給付原告丙○○、洪寶釵新台幣拾伍萬仟貳佰肆拾玖
元，及自民國九十二年八月十三日起至清償日止，按年息百分之
五計算之利息。
原告其餘之訴駁回。
訴訟費用由被告負擔十分之七；餘由原告戊○○負擔。
本判決第一項、第二項原告勝訴部分得為假執行。
原告其餘假執行之聲請駁回。
    事  實
甲、原告方面：
一、聲明：
（一）被告應給付原告戊○○新台幣（下同）144925元，及自起
      訴狀繕本送達翌日起至清償日止，按年息百分之5 計算之
      利息。
（二）被告應給付原告丁○○44400 元，及自起訴狀繕本送達翌
      日起至清償日止，按年息百分之5 計算之利息。
（三）被告應給付原告丙○○、乙○○○353249元，及自起訴狀
      繕本送達翌日起至清償日止，按年息百分之5 計算之利息
      。
（四）原告願供擔保，請准宣告假執行。
二、陳述：
（一）原告戊○○部分：
   1、查被告未得原告戊○○之同意及授權，於民國（下同）89
      年3 月於玉山商業銀行股份有限公司（以下簡稱：玉山銀
      行）信用卡申請書上偽簽原告戊○○之署名，偽造原告戊○○信用卡申請書向玉山銀行申請核發信用卡，嗣玉山銀
      行據以核發以原告「戊○○」為名義人之信用卡（ＶＩＳ
      ＡＣＡＲＤ【正卡，卡號：0000000000000000】一枚），
      而被告於取得上開信用卡後，旋即在該等信用卡背面之信
      用卡持卡人欄偽造表示原告戊○○名之「ＨｕｎｇＤｏｌ
      ｌｙ」，其後並自89年4 月22日起至91年4 月3 日止，在
      如附表所示時間內於中國國際商業銀行永和分行等地點，
      連續持上開信用卡，分別預借現金及購買如附表金額物品
      ，並於簽帳單上偽簽「ＨｕｎｇＤｏｌｌｙ」之署名，損
      害原告戊○○之權利，造成原告戊○○損害共計128925元
      。
   2、次查，被告另於90年4 月間，未經原告戊○○同意及授權
      ，偷取原告戊○○所有之美商花旗銀行股份有限公司台北
      分公司（以下簡稱：花旗銀行）信用卡（ＭＡＳＴＥＲＣ
      ＡＲＤ【正卡，卡號：0000000000000000】一枚），被告
      得手後於九十年四月二十二日持該信用卡至臺北縣中和市
      姐妹的店，購買金額為一萬六千元之物品，並於簽帳單上
      偽簽原告戊○○之署名，連同信用卡持交姐妹的店之店員
      核對，致使原告戊○○受有16000 元之損害。綜上所述，
      原告戊○○自得請求被告賠償上開損害總計144925元。
（二）原告丁○○部分：
      查被告於90年6 月10日在臺北縣永和市○○路46巷28號9
      樓，乘原告丁○○作完脊椎手術臥病之機，竊取原告丁○○所有香港上海匯豐銀行有限公司（以下簡稱：匯豐銀行
      ）信用卡（ＶＩＳＡＣＡＲＤ【正卡，卡號：0000000000
      000000】一枚），且未徵得原告丁○○同意，連續持上開
      信用卡於90年6 月15日至上開姐妹的店，購買金額分別為
      10000 元及5900元之物品；又於90年6 月26日至臺北縣永
      和市○○路54號鈺祥銀樓企業有限公司（以下簡稱：鈺祥
      銀樓），購買金額為28500 元之物品，並均於簽帳單上偽
      簽原告丁○○之署名，而將該偽造之簽帳單連同信用卡持
      交姐妹的店、鈺祥銀樓，並取得所購商品，致使原告丁○○對匯豐銀行積欠總計44400 元之債務。是被告自應賠償
      原告丁○○所受上開損害44400元。
（三）原告丙○○、乙○○○部分：
   1、按根據典當業者表示，當舖業係以營利為目的，隨時得準
      備現金快速提供質借者使用，並得負責保管質借物品，然
      質借物品之品質及來源通常無法於短時間內確實估價和判
      斷。所以，當舖業者僅能以質借物品市價大約3 成至4 成
      計算金額，且典當期限限定為三個月，期限逾期即將質借
      物品視為流當品，而利息則以月計算，不足1 個月亦以1
      個月計算之。又當舖業者表示有關金飾及鑽戒部份，通常
      質借者無法提供該質借物品之保證書，業者僅能以市價4
      成計算，最高不超過4成5。
   2、查被告未得原告丙○○、乙○○○同意，私自將原告丙○○、乙○○○於87年9 月間寄放於被告處之黃金項鍊、手
      鐲、金戒指、鑽戒等物，共計353249元，連續於88年2 月
      8 日、90年4 月11日、同年月19日、同年11月29日，擅自
      持向臺北市動產質借處、臺北縣永和市○○路238 號正友
      當舖、鈺祥銀樓、臺北縣永和市○○路188 號天誠當舖典
      當，得款後占為己有花用，造成原告丙○○、乙○○○受
      有損害。是原告丙○○、乙○○○自得請求被告賠償上述
      損害353249元。
   3、次查，原告丙○○、乙○○○依鈞院92年度訴字第1457
      號刑事判決書第31、32頁，計算編號第1 、2 、3 、4 、
      7 號等當票之合計金額為167000元（第5 號：浪琴女錶非
      原告丙○○、乙○○○之物，但該當票金額18000 元係含
      鑽戒1 只，原告丙○○、乙○○○無法計算鑽戒典當金額
      ，為免爭議遂不予計算）。而依上開當舖業者慣例之市價
      4 成計算，市價應為417500元，又依市價4 成5 計算，市
      價應為371111元。是原告丙○○、乙○○○向被告請求應
      付賠償金額為353249元，自屬有據。
三、證據：提出繳款單、信用卡消費對帳單、臺北市動產質借處
    質借單、88年2 月28日經濟日報剪報資料、正友當鋪當票、
    玉山銀行帳單、
    質借處及正友當舖函查質借人甲○○於88年2 月8 日，攜帶
    如附件所示之質借物品前往貴處質借時，該等金飾之市價為
    何，又該等金飾於質借人攜往典當時，約係以實質市價之幾
    成質借款項。
乙、被告方面：
    未於言詞辯論期日到場，惟據其以前之聲明、陳述如下：
一、聲明：原告之訴及假執行之聲請均駁回。
二、陳述：
（一）原告戊○○請求被告清償玉山銀行信用卡金額128925元，
      以及花旗銀行信用卡金額16000 元部分：
   1、查被告與原告戊○○婚姻有效存續之同居共財期間，原告
      戊○○唆使被告申辦玉山銀行信用卡1 枚，業經申請徵信
      、催收程序均依債權人信用卡部作業流程辦理，此有玉山
      銀行函覆鈞院檢察署函件可稽。而玉山銀行已對被告追討
      上開信用卡款項，原告戊○○於鈞院92年度訴字第1457號
      刑事判決中，並未通過測謊程序，合先敘明。
　２、又原告戊○○於花旗銀行電詢逾期刷卡時，其曾承認此筆
      刷卡款項，惟其遲至雙方分居後，才告知花旗銀行信用卡
      於90年4 月22日被盜刷。然花旗銀行連續4 個月通知繳納
      消費款項高達4 次之多，嗣因原告戊○○未繳清全部應繳
      款項，花旗銀行迄至91年4 月仍陸續寄送月結單予原告戊○○。是原告戊○○自無可能遲至91年4 月始知上開情事
      ，益證原告戊○○主張顯與常情有違。
（二）原告丁○○請求被告清償匯豐銀行信用卡金額49796 元部
      分：按原告丁○○於鈞院92年度訴字第1457刑事判決證稱
      「其簽立切結書係因被告恐嚇【你不寫試試看】，其因心
      生畏懼而簽立切結書」云云，嗣於鈞院審理時，原告丁○○改稱「其因著眼被告為其大嫂，且因被告不斷向其哭訴
      ，才會簽立切結書」等語。惟原告丁○○證詞先後不同，
      顯未據實陳述，要無可採。
（三）原告丙○○、乙○○○請求被告清償353249元部分：
  １、查原告丙○○於86年間業已信用破產，並積欠合作金庫大
      筆款項，其自無能力購買系爭金飾。而原告丙○○於鈞院
      92年度訴字第1457號刑事判決中，從未提及擁有系爭金飾
      ，惟其遲至鈞院民事賠償案件才主張系爭金飾中若干部分
      為其所有。況原告丙○○於鈞院辯稱「系爭金飾價值超過
      353249元，一定是被告藏匿部分當票」云云，然若原告丙○○所述為真，則其為何未於先前刑事訴訟或民事訴訟中
      有所主張。是原告丙○○主張顯無理由。
　２、又原告乙○○○於鈞院92年度訴字第1457號刑事判決證稱
      「所有典當金飾均為其所有」，惟其嗣於鈞院審理時改稱
      「系爭金飾中部分非其所有」云云。是原告乙○○○證詞
      前後矛盾，其自應提出所有財物金飾明細表，以實其說。
三、證據：提出臺灣板橋地方法院93年度婚字第760 號民事判決
    、玉山銀行信用卡部玉卡字第03073002號函、原告戊○○信
    用卡催理紀錄表、臺灣苗栗地方法院民事卷宗影本各1 件為
    證。
    理    由
甲、程序方面：
一、本件被告未於言詞辯論期日到場，核無民事訴訟法第386 條
    各款所列情形，爰依原告聲請，由其一造辯論而為判決。
二、原告丁○○起訴時其訴之聲明係請求被告給付49796 元及自
    起訴狀繕本送達翌日起至清償日止，按年息百分之5 計算之
    利息，此觀起訴狀之記載自明。嗣原告丁○○於訴訟繫屬中
    變更其聲明為請求被告給付44400 元及法定遲延利息，核係
    屬減縮應受判決事項之聲明，依民事訴訟法第255 條第1 項
    第3款之規定，於法尚無不合，合先敘明。
乙、得心證之理由：
一、按因犯罪而受損害之人，以對於刑事被告及依民法負賠償責
    任之人請求回復其損害者為限，始得於刑事訴訟程序附帶提
    起民事訴訟，此為刑事訴訟法第487 條第1項所明定。
二、查本件被告被訴偽造文書等之刑事案件係認：「（一）被告
    於90年6 月10日，在臺北縣永和市○○路46巷28號9 樓其公
    、婆（即原告戊○○之父原告丙○○、母原告乙○○○）家
    中，乘其小姑即原告丁○○作完脊椎手術在家臥病休養之機
    會，拿取原告丁○○置於房間床頭櫃皮包內之香港上海匯豐
    銀行有限公司（以下簡稱匯豐銀行）信用卡ＶＩＳＡＣＡＲ
    Ｄ〈正卡，卡號：0000000000000000〉一枚，得手後，即基
    於行使偽造私文書及詐欺之概括犯意，旋連續持上開信用卡
    ，於90年6 月15日，至臺北縣中和市○○街410 巷28號「姐
    妹的店」，購買金額為1 萬元、5900元之物品；復於90 年6
    月26六日，至臺北縣永和市○○路54號「鈺祥銀樓」，購買
    金額為28500 元之物品，並分別於簽帳單上偽簽原告丁○○
    之署名（簽帳單1 式共有「顧客存根聯」及「商店存根聯」
    2 聯，簽名於「顧客存根聯」，同時複寫於「商店存根聯」
    ，消費明細詳如附表2 所示），而將該表示已由原告丁○○
    確認消費金額之偽造之簽帳單，連同信用卡持以交付予姐妹
    的店、鈺祥銀樓之店員核對，足以生損害於姐妹的店、鈺祥
    銀樓、匯豐商業銀行及原告丁○○，並使各該店店員陷於錯
    誤而交付被告所購商品，得手後，被告再將該信用卡放回原
    處，以免被原告丁○○發現。（二）被告基於意圖為自己不
    法所有之概括犯意，將原告丙○○、乙○○○於87年9 月間
    ，在臺北縣永和市○○路1 巷24號4 樓，或同市○○路46巷
    42之1 號10樓寄放予其之黃金項鍊、手鐲、金戒指、鑽戒等
    物（詳如附表三編號一至五號所示），連續於88年2 月8 日
    、90年4 月11日、90年4 月19日，以變更持有為所有之意思
    ，予以侵占入已，而持向臺北市動產質借處古亭分處、臺北
    縣永和市○○路238 號正友當舖典當，得款後，供己花用」
    等情，此有本院92年度訴字第1457號刑事判決1 份在卷可稽
    ，則原告丁○○、洪林武治、乙○○○上述之主張，足堪信
    實，而得採信。茲就原告丁○○及洪林武治、乙○○○請求
    之數額有無理由，分述如下：
（一）原告丁○○部分：
      查原告丁○○主張之上述事實，已據提出繳款單、信用卡
      消費對帳單等件為證，被告之此部分犯行，亦據本院刑事
      庭以92年度訴字第1457號判決有罪確定。雖被告辯稱：原
      告丁○○於鈞院92年度訴字第1457號刑事判決證稱「其簽
      立切結書係因被告恐嚇【你不寫試試看】，其因心生畏懼
      而簽立切結書」云云，嗣於鈞院審理時，原告丁○○改稱
      「其因著眼被告為其大嫂，且因被告不斷向其哭訴，才會
      簽立切結書」等語，惟原告丁○○證詞先後不同，顯未據
      實陳述，要無可採云云，然查：
   1、被告於右揭時、地盜刷原告丁○○信用卡之事實，業據原
      告丁○○於刑案偵審中指訴綦詳，且有系爭匯豐銀行消費
      對帳單2 紙、自動櫃員機交易明細表1 紙（見刑案偵查卷
      第101 頁、第102 頁）等附卷可稽。雖被告辯稱：原告丁○○在開刀之前已有至姐妹的店去看過衣服了，而店家有
      打電話來告知伊，如果告訴人丁○○她再不來結帳的話，
      衣服就要賣掉了，伊將此事告知丁○○，而當時因告訴人
      丁○○開刀後臥病在床，遂將其所有之匯豐銀行信用卡拿
      給伊，委託伊去姐妹的店代為刷卡購買衣服，店家也知道
      這件事，而購得之物也已交給告訴人丁○○云云。惟原告
      丁○○堅決否認曾同意被告持其信用卡消費乙事。又證人
      即「姐妹的店」負責人洪秀惠於本院刑事庭訊問時具結後
      證述稱：伊店裡較少販賣女裝，幾乎都是賣童裝，並未聽
      聞被告說要替其小姑買衣服；又伊不認識原告洪請詒，亦
      不曾打電話要被告前來店裡刷卡結帳否則就將衣服出賣予
      他人，也未打電話向原告丁○○確認是否有同意被告用她
      的信用卡刷卡乙事甚詳（詳見本院上述刑事卷92年8月22
      日訊問筆錄），足認並無被告所述情節。參以被告既不否
      認原告丁○○於90年6 月間因脊椎開刀需在家休養3 個月
      之事實，則原告丁○○既明知自己需在家靜養期間無法外
      出，則衡情焉有需在此期間仍特別委由被告代為至姐妹的
      店添購新衣之理？此係與常情相違背，是被告前開所辯，
      顯係卸責之詞，並無足採信。
  ２、再原告丁○○於本院刑案審理時陳稱：伊確於90年7 月5
      日出具證明書予匯豐銀行，以表明願意支付6 月15日及同
      月26日之3 筆刷卡消費金額乙節屬實，並有匯豐銀行台北
      分行92年7 月31日（92）港匯銀卡第03275 號函附確認消
      費切結書1 紙在卷可稽。而衡諸信用卡使用徵信之常情，
      一般人持卡至特約商店刷卡消費後，若持卡人未對刷卡金
      額異議，則發卡銀行祇需依約如數代為給付帳款予特約商
      店，再由持卡人如期繳款予銀行即可，而倘若原告丁○○
      委請被告代為刷卡，而被告亦同意代勞刷卡購物乙事為真
      ，原告丁○○理應對系爭消費款無所爭議，即無主動詢問
      匯豐銀行上開三筆消費款之可能，則衡情核發該信用卡之
      匯豐銀行焉有需與原告丁○○聯繫照會以確認消費金額之
      必要？又原告丁○○焉有需先加以否認，爾後再出具證明
      書予匯豐銀行以表明願意支付刷卡金額予以追認消費款之
      理？足徵原告丁○○於被告刷其所有之匯豐銀行信用卡至
      商店消費之初，確實並不知情，更無事先授權被告使用之
      情形。況且，被告與原告丁○○於本院刑事庭均聲稱：於
      91年4 月被告離家之前，其二人間的感情一直很好等情（
      見上述本院刑事卷92年8 月12日訊問筆錄第10頁），則原
      告丁○○於90年6 月間與匯豐銀行聯繫時，衡情應無藉由
      否認系爭3 筆信用卡刷卡消費以誣陷被告盜刷其信用卡之
      動機。固然原告丁○○於刑案偵查中係陳稱：簽切結書是
      因被告所逼才簽的，被告並對伊說「妳不寫試試看」，內
      容不是伊所寫，伊只有簽名等語（見偵查卷第270 頁、第
      321 頁反面），而於本院刑事庭審理時係陳稱：因銀行說
      這筆帳如果伊不承認的話，銀行依法處理，被告向伊哭訴
      ，伊念及被告是伊嫂嫂，所以才會簽等語（見本院刑事卷
      92年8 月12日訊問筆錄第8 頁），其簽立切結書予匯豐銀
      行之原因究係遭被告脅迫抑或是念及姑嫂情誼，前後說法
      有所不同，然其確實並未授權被告持其信用卡為系爭3 筆
      消費之情，則自始證述一致，自無可僅以其證述之部分細
      節歧異，遽認原告丁○○之證述全然不可採信。又原告丁○○指稱：伊有聽伊表嫂說被告有在姐妹的店刷伊的信用
      卡，而表嫂係聽姐妹的店老闆提及此事，但伊看伊皮夾內
      的信用卡還在，所以打電話跟銀行確認，銀行說有消費，
      被告隔天就打電話給伊等語（見上述本院刑事卷93年1 月
      8 日審判筆錄第12頁），而證人蔡綺雲（即原告丁○○之
      表嫂）於本院刑事庭審理時具結後係證稱：伊係聽「姐妹
      的店」的老闆說，被告有段時期常去店裡刷卡消費，伊因
      聽說被告信用有問題不能用信用卡，所以伊想既然用卡就
      表示有問題，才跟她家人提及被告拿卡消費，但沒有特定
      說是拿靖詒的卡去消費等情（見本院上述刑事卷93年2 月
      12日審判筆錄第6 頁），此說法固然與原告丁○○說法略
      有出入，然原告丁○○確係透過證人蔡綺雲提及被告經常
      刷卡消費，始向銀行查知上情則相吻合。再佐以原告丁○○至法務部調查局接受測謊，就有關「其未曾將匯豐銀行
      信用卡交付甲○○使用」之問題，經測試無情緒波動反應
      ，研判未說謊，有該局92年4 月14日調科參字第09200116
      50號測謊報告書一紙在卷可考，綜上各節，參互印證，應
      認原告丁○○之主張堪以信實。
   3、綜上，原告丁○○本於侵權行為法律關係，請求被告賠償
      44400 元，及自起訴狀繕本送達翌日即92年8月13日起至
      清償日止，按年息百分之5 計算之利息，為有理由，應予
      准許。
（二）原告丙○○、乙○○○部分：
      原告丙○○、乙○○○對於本件因被告竊取物品所生之損
      害，已提出臺北市動產質借處質借單、88年2 月28日經濟
      日報剪報資料、正友當鋪當票等件為證，本堪信為真實；
      被告雖抗辯稱：原告丙○○並無能力購買系爭金飾，於本
      院上述刑事判決中，從未提及擁有系爭金飾，惟其遲至民
      事賠償案件才主張系爭金飾中若干部分為其所有，原告乙○○○之說詞則前後矛盾，其自應提出所有財物金飾明細
      表，以實其說云云。惟查：
   1、上述刑事案件就被告此部分之犯行已認定：被告將如附表
      三編號一至五號首飾侵占入己乙節，業據原告乙○○○、
      丙○○於刑案偵審中指訴歷歷，復有臺北市動產質借處質
      借單2 紙、正友當舖當票3 紙存卷可稽。雖被告於偵查中
      辯稱：是原告乙○○○將首飾交給伊，叫伊拿去賣的，本
      來要伊拿去賣給舅媽于白儂，但舅媽亦不答應，原告洪寶
      釵表示她是有名望的人，不能去當鋪所以才由伊代勞，且
      賣得的錢也是交給她云云（見偵查卷第316 頁），然倘若
      原告乙○○○確礙於身分名望不便出面典當首飾，衡情應
      係不願讓人得知其生活窘困需典當渡日，而倘若原告乙○○○需款孔急又怕熟人得知，則當舖係各縣市均有，原告
      乙○○○大可至無人認識之當舖典當首飾，即可免除此一
      憂慮，焉用要求被告將首飾典當與被告之舅媽，如此一來
      豈非自陷於親友皆知之虞，被告此部分所辯，係與常理不
      合，委無可採。參以被告於九十二年七月二十四日出具之
      答辯狀中係陳稱：伊與原告戊○○結婚之後，原告戊○○
      即未外出工作，只靠被告打工貼補家用，收入微薄，因此
      乙○○○才會私底下將前揭黃金項鍊、手鐲、金戒指、鑽
      戒等物，交由伊持往典當，換取金錢，支付家庭生活費用
      等語；惟其於92年8 月21日所具答辯（二）狀則陳稱：金
      飾係因原告丙○○作生意失敗，且欠國稅局稅金，生活困
      難，因此原告乙○○○才將之交給被告，委託其去典當，
      並非是在87年9 月間由乙○○○寄放於被告處，而典當後
      所得款項，伊已全部交給乙○○○等語。則被告將乙○○○所有之首飾變賣後，究係將所得供作被告支付家庭生活
      費，抑或是乙○○○收回自己使用，說法顯然迥異。再者
      ，被告於本院審理時辯稱：原告乙○○○把首飾交給原告
      戊○○，她要原告戊○○去變賣，伊是經過原告戊○○授
      權去變賣這些首飾的等語（本院92年9 月10日準備程序筆
      錄），之後又改辯稱：係因原告乙○○○交付首飾給伊去
      典當的，故典當所得係交給乙○○○等語（本院上述刑案
      卷92年12月11日審判筆錄第15頁），則究竟是原告戊○○
      授權伊去變賣，抑或是原告乙○○○交付伊去變賣，被告
      前後說詞亦不一致顯有矛盾。參諸被告既一方面表示伊因
      生活困難必需典當首飾以供作家用，然一方面又表示鈺祥
      銀樓所開立「鑽戒二只、工資五千二百元」之單據，係指
      伊將自己的碎鑽拿去鈺祥銀樓請其鑲在二只戒指之上，準
      備送給二個女兒之物等語，然倘若被告已無錢渡日生活拮
      据，則焉會有餘力出資翻修戒指送給女兒之理，是被告為
      維持生計而典當乙○○○或自己首飾之說詞，顯不合常理
      ，無可採信。又原告乙○○○自願至法務部調查局接受測
      謊，就「其未曾將首飾交付甲○○（即被告）典當變賣」
      之問題經測試無情緒波動之反應，研判未說謊乙節，有前
      揭測謊報告書一紙在卷可稽，足資佐證原告乙○○○之指
      訴並非虛構捏造。綜上各節所述，參互勾稽印證，本案事
      證已臻明確，被告犯行堪以認定等情，此有上述刑事判決
      一份在卷可按，而被告確有持上述物品前往當鋪、質借處
      典當等節，亦據本院依原告之聲請向臺北市動產質借處、
      正友當鋪函詢有關該等金飾係由何質借人攜往典當等事宜
      明確，有臺北市動產質借處93年9 月15日北市質借業字第
      09360144600 號函、正友當鋪函各一份在卷可憑，是綜上
      ，自應認原告就其損害業己經盡舉證之責。
   2、再查，民事訴訟就事實之認定係採取「證據優勢」，本件
      原告業己舉出前開證據證明遭被告侵占如附表三編號一至
      五所示之物品，被告僅空言否認上情，揆諸民事證據法則
      係採證據優勢之理論，本件原告丙○○、乙○○○所舉出
      之證據，自具有證據之優勢，應認有理由；被告未能舉出
      證據，空言辯稱原告丙○○、乙○○○應提出所有財物金
      飾明細表以實其說云云，自不足採。同理本院上述刑事判
      決，亦認被告確有將如附表三編號一至五號首飾侵占入己
      ，而採相同見解。
   3、又按損害賠償之方法固以回復原狀為原則，惟不能回復原
      狀或回復原狀顯有重大困難者，應以金錢賠償其損害，參
      照民法第二百十五條之規定自明。本件原告丙○○、乙○○○主張如附表三編號一至五所示之物，業據被告持向當
      鋪或銀樓典當，復已提出臺北市動產質借處質借單、88年
      2 月28日經濟日報剪報資料、正友當鋪當票等件為證，是
      自亦堪為真實；從而本件原告丙○○、乙○○○主張回復
      原狀顯有重大困難，並依民法第二百十五條之規定，請求
      被告以金錢賠償損害為有理由，應予准許。
   4、本件原告丙○○、乙○○○所受如附表三編號一至五所示
      之損失，據被告持向當鋪或質借處所得之金額已逾167000
      元，而其中之物品大都屬飾品，如手鍊、戒指、項鍊等，
      並有鑲鑽之飾品，是雖得以現在之交易值價乘上重量計算
      其等損失價格，惟飾品之成品，於購買時仍應將其手工費
      用另外計價，且其中鑲鑽之部分，其價值更難僅以現在之
      交易值價乘上重量計算，而原告丙○○、乙○○○係主張
      其等遭被告所侵占之上開物品大多為飾品，而當鋪係依市
      價四成至四成五計算，故認其等僅請求353249元，均較市
      價之四成（167000x40/100=417000）或四成五（167000x4
      5/ 100=371111）計 算之價值為低等語，則經本院分別向
      臺北市動產質借處、正友當鋪函詢之結果，上開質借處係
      表示依臺北市金銀珠寶商業同業公會資料顯示，該會八十
      八年二月八日之飾金掛牌買入價為每臺兩10200 元，質借
      處受理質借放款則為每臺兩9000元，如以每臺兩37.5公克
      換算，即每公克可質借款項為240 元，約為市價88% ，而
      本件質借物品之入石部分，逾核估淨重時已扣除等語，至
      正友當鋪則認因鑽石市○○路不如黃金市場一般廣，且鑽
      石的重量、色度、純度、角度比均是決定鑽石價格的依據
      ，故同等級之鑽石在不同的珠寶銀樓店，亦未必有相同之
      行情與標準，而其當鋪在收當鑽石時，價格上約是實質市
      場市價之四至五成等語，此有上述臺北市動產質借處93年
      9 月15日北市質借業字第09360144600 號函、正友當鋪函
      各一份在卷可憑，是本院綜上各節，因認原告丙○○、乙○○○請求353249元，既較市價之四成（167000x40/100=
      417000）或四成五（167000x4 5/ 100=371111）計算之價
      值為低，則原告丙○○、乙○○○請求被告賠償353249元
      ，及自起訴狀繕本送達翌日即92年8 月13日起至清償日止
      ，按年息百分之5 計算之利息，為有理由，應予准許。
三、再查，原告戊○○固主張被告未得其同意及授權，於89年3
    月於玉山銀行信用卡申請書上偽簽其署名，偽造其信用卡申
    請書向玉山銀行申請核發信用卡，嗣玉山銀行據以核發以原
    告「戊○○」為名義人之信用卡（ＶＩＳＡＣＡＲＤ【正卡
    ，卡號：000000000000000 】一枚），而被告於取得上開信
    用卡後，旋即在該等信用卡背面之信用卡持卡人欄偽造表示
    其名之「ＨｕｎｇＤｏｌｌｙ」，其後並自89年4 月22日起
    至91年4 月3 日止，在如附表所示時間內於中國國際商業銀
    行永和分行等地點，連續持上開信用卡，分別預借現金及購
    買如附表金額物品，並於簽帳單上偽簽「ＨｕｎｇＤｏｌｌ
    ｙ」之署名，損害其權利，造成其損害共計128925元云云，
    然查，就被告此部分之行為，刑事判決係以：「尚無積極證
    據足資證明被告有未經原告戊○○同意填寫信用卡申請書並
    使用系爭玉山銀行信用卡於簽帳單簽名之行使偽造私文書犯
    行暨持系爭花旗銀行信用卡簽帳消費取得財物之犯行，此部
    分尚屬不能證明，原應為無罪之諭知，惟公訴人認此部分犯
    行與前開論罪科刑之連續行使偽造私文書及連續詐欺取財犯
    行部分，各有裁判上一罪之連續犯關係，爰均不另為無罪之
    諭知」等情明確，此有上述刑事判決可按，則按民事訴訟如
    係由原告主張權利者，應先由原告負舉證之責，若原告先不
    能舉證，以證實自己主張之事實為真實，則被告就其抗辯事
    實即令不能舉證，或其所舉證據尚有疵累，亦應駁回原告之
    請求，最高法院十七年上字第九一七號判例可資參照。而侵
    權行為賠償損害之請求權，除須有損害之發生，及有責任原
    因之事實外，並以二者之間有相當因果關係為其成立要件，
    故侵權行為賠償損害之訴訟，原告須先就上述成立要件為相
    當之證明，始能謂其請求權存在，是原告戊○○前開主張，
    既僅以本院上述刑事判決之認定為據，然本院上開刑事判決
    則認被告就此主張部分之犯行，尚屬不能證明，而不另為無
    罪之諭知在案，有如前述，則原告戊○○主張被告有未得其
    同意及授權，偽造其信用卡申請書向玉山銀行申請核發信用
    卡，於取得上開信用卡後，旋即在該等信用卡背面之信用卡
    持卡人欄偽造其名「ＨｕｎｇＤｏｌｌｙ」，其後並在如附
    表所示時間、地點，連續持上開信用卡，分別預借現金及購
    買如附表金額物品，並於簽帳單上偽簽「ＨｕｎｇＤｏｌｌ
    ｙ」之署名，造成其損害共計128925元云云，既未舉證以實
    其說，原告戊○○之請求自難認為有理由。
四、從而，原告丁○○及丙○○、乙○○○本於侵權行為法律關
    係，請求被告依序各賠償44400 元、353249元，及均自起訴
    狀繕本送達翌日即92年8 月13日起至清償日止，按年息百分
    之5 計算之利息，為有理由，應予准許；逾此部分之請求（
    即原告戊○○請求之部分），則屬無據，應予駁回。
五、因本案論證已臻明確，兩造其餘主張、陳述及所提之證據暨
    攻擊防禦方法，均與本案判斷結果無影響，均毋庸再予一一
    審酌，附此敘明。
六、本判決第一、二項於原告丁○○及丙○○、乙○○○勝訴部
    分所命之給付金額，均未逾五十萬元，應依民事訴訟法第三
    百八十九條第一項第五款之規定，各依職權宣告假執行。至
    於原告戊○○其敗訴部分，其假執行之聲請因訴之駁回而失
    所附麗，應予駁回。
七、訴訟費用負擔之依據：民事訴訟法第79條。
中　　華　　民　　國　　94　　年　　1　　月　　11 　　日
                  民事第三庭    法　官　邱靜琪
以上正本係照原本作成
如對本判決上訴，須於判決送達後20日內向本院提出上訴狀
中　　華　　民　　國　　94　　年　　1　　月　　11 　　日
                            書記官　白俊傑
【附表一】：玉山銀行信用卡消費明細
           （時間：民國；金額：新台幣）
┌──┬────┬─────────────┬───┬────┐
│編號│  時間  │        地    點          │ 金額 │  物品  │
├──┼────┼─────────────┼───┼────┤
│   1│890422  │香奈爾服飾百貨行          │  2150│  購物  │
├──┼────┼─────────────┼───┼────┤
│   2│890422  │中國國際商業銀行永和分行  │ 10000│預借現金│
├──┼────┼─────────────┼───┼────┤
│   3│890427  │新光三越百貨公司南京店    │  2141│  購物  │
├──┼────┼─────────────┼───┼────┤
│   4│890427  │新光三越百貨公司南京店    │  6646│  購物  │
├──┼────┼─────────────┼───┼────┤
│   5│890427  │新光三越百貨公司南京店    │   520│  購物  │
├──┼────┼─────────────┼───┼────┤
│   6│890429  │太平洋百貨公司永和店      │  6103│  購物  │
├──┼────┼─────────────┼───┼────┤
│   7│890501  │中國信託商業銀行雙和分行  │ 20000│預借現金│
├──┼────┼─────────────┼───┼────┤
│   8│890502  │太平洋百貨公司永和店      │   940│  購物  │
├──┼────┼─────────────┼───┼────┤
│   9│890504  │新光三越百貨公司          │   299│  購物  │
├──┼────┼─────────────┼───┼────┤
│  10│890504  │新光三越百貨公司          │   891│  購物  │
├──┼────┼─────────────┼───┼────┤
│  11│890504  │新光三越百貨公司          │  3780│  購物  │
├──┼────┼─────────────┼───┼────┤
│  12│890419  │快樂服飾店                │  1950│  購物  │
├──┼────┼─────────────┼───┼────┤
│  13│890421  │快樂服飾店                │  1520│  購物  │
├──┼────┼─────────────┼───┼────┤
│  14│890513  │香奈爾服飾百貨行          │ 14000│  購物  │
├──┼────┼─────────────┼───┼────┤
│  15│890516  │愛的世界公司福州店        │  1082│  購物  │
├──┼────┼─────────────┼───┼────┤
│  16│890608  │太平洋崇光百貨公司        │  3784│  購物  │
├──┼────┼─────────────┼───┼────┤
│  17│890608  │太平洋崇光百貨公司        │  1062│  購物  │
├──┼────┼─────────────┼───┼────┤
│  18│890615  │太平洋百貨公司永和店      │  3717│  購物  │
├──┼────┼─────────────┼───┼────┤
│  19│890714  │太平洋百貨公司永和店      │  1820│  購物  │
├──┼────┼─────────────┼───┼────┤
│  20│890715  │太平洋百貨公司永和店      │  1500│  購物  │
├──┼────┼─────────────┼───┼────┤
│  21│890715  │太平洋百貨公司永和店      │  3587│  購物  │
├──┼────┼─────────────┼───┼────┤
│  22│890720  │和通訊行                  │  1990│  購物  │
├──┼────┼─────────────┼───┼────┤
│  23│890721  │太平洋崇光百貨公司        │  3736│  購物  │
├──┼────┼─────────────┼───┼────┤
│  24│890730  │太平洋百貨公司永和店      │  2926│  購物  │
├──┼────┼─────────────┼───┼────┤
│  25│890804  │太平洋崇光百貨公司        │  5214│  購物  │
├──┼────┼─────────────┼───┼────┤
│  26│890804  │太平洋崇光百貨公司        │   792│  購物  │
├──┼────┼─────────────┼───┼────┤
│  27│890804  │太平洋崇光百貨公司        │  2100│  購物  │
├──┼────┼─────────────┼───┼────┤
│  28│890804  │太平洋崇光百貨公司        │  1386│  購物  │
├──┼────┼─────────────┼───┼────┤
│  29│890809  │太平洋百貨公司永和店      │  5092│  購物  │
├──┼────┼─────────────┼───┼────┤
│  30│890827  │兩個奶爸婦幼生活館        │  1685│  購物  │
├──┼────┼─────────────┼───┼────┤
│  31│890830  │太平洋百貨公司永和店      │   490│  購物  │
├──┼────┼─────────────┼───┼────┤
│  32│890831  │時時樂食品企業公司永和店  │   975│  購物  │
├──┼────┼─────────────┼───┼────┤
│  33│890912  │太平洋百貨公司永和店      │  2000│  購物  │
├──┼────┼─────────────┼───┼────┤
│  34│890920  │太平洋百貨公司永和店      │   486│  購物  │
├──┼────┼─────────────┼───┼────┤
│  35│890921  │鈺祥銀樓企業有限公司      │  1480│  購物  │
├──┼────┼─────────────┼───┼────┤
│  36│891005  │太平洋百貨公司永和店      │  1438│  購物  │
├──┼────┼─────────────┼───┼────┤
│  37│891007  │太平洋百貨公司雙和店      │  1332│  購物  │
├──┼────┼─────────────┼───┼────┤
│  38│891007  │太平洋百貨公司雙和店      │   954│  購物  │
├──┼────┼─────────────┼───┼────┤
│  39│891109  │環亞購物中心              │   780│  購物  │
├──┼────┼─────────────┼───┼────┤
│  40│891109  │利童股份有限公司          │   728│  購物  │
├──┼────┼─────────────┼───┼────┤
│  41│891203  │香奈爾服飾百貨行          │  6660│  購物  │
├──┼────┼─────────────┼───┼────┤
│  42│891203  │香奈爾服飾百貨行          │   760│  購物  │
├──┼────┼─────────────┼───┼────┤
│  43│900114  │香奈爾服飾百貨行          │  5850│  購物  │
├──┼────┼─────────────┼───┼────┤
│  44│900207  │花臣商行                  │  1580│  購物  │
├──┼────┼─────────────┼───┼────┤
│  45│900220  │人道素菜館                │  1840│  購物  │
├──┼────┼─────────────┼───┼────┤
│  46│900306  │中國信託商業銀行永吉分行  │  2000│預借現金│
├──┼────┼─────────────┼───┼────┤
│  47│900312  │世華聯合商業銀行新店分行  │  6000│預借現金│
├──┼────┼─────────────┼───┼────┤
│  48│900407  │太平洋百貨雙和店          │   712│  購物  │
├──┼────┼─────────────┼───┼────┤
│  49│900408  │世華聯合商業銀行永和分行  │  5000│預借現金│
├──┼────┼─────────────┼───┼────┤
│  50│900510  │太平洋百貨永和店          │   684│  購物  │
├──┼────┼─────────────┼───┼────┤
│  51│900509  │香港商捷時海外貿易公司    │  1380│  購物  │
├──┼────┼─────────────┼───┼────┤
│  52│900511  │太平洋百貨永和店          │  1505│  購物  │
├──┼────┼─────────────┼───┼────┤
│  53│900514  │太平洋百貨雙和店          │   210│  購物  │
├──┼────┼─────────────┼───┼────┤
│  54│900608  │香港商捷時海外貿易公司    │  2505│  購物  │
├──┼────┼─────────────┼───┼────┤
│  55│900610  │香奈爾服飾百貨行          │  3000│  購物  │
├──┼────┼─────────────┼───┼────┤
│  56│900608  │群誼國際事業有限公司      │   800│  購物  │
├──┼────┼─────────────┼───┼────┤
│  57│900707  │吸引力綜合百貨公司        │   250│  購物  │
├──┼────┼─────────────┼───┼────┤
│  58│900714  │中國國際商業銀行永和分行  │  5000│預借現金│
├──┼────┼─────────────┼───┼────┤
│  59│900715  │太平洋百貨雙和店          │   200│  購物  │
├──┼────┼─────────────┼───┼────┤
│  60│900818  │聯邦商業銀行              │  2500│預借現金│
├──┼────┼─────────────┼───┼────┤
│  61│910127  │中國信託商業銀行永吉分行  │ 10000│預借現金│
├──┼────┼─────────────┼───┼────┤
│  62│910729  │中國信託商業銀行永吉分行  │  3000│預借現金│
├──┼────┼─────────────┼───┼────┤
│  63│910211  │中國信託商業銀行          │  5000│預借現金│
├──┼────┼─────────────┼───┼────┤
│  64│910305  │中國信託商業銀行          │  6200│預借現金│
├──┼────┼─────────────┼───┼────┤
│  65│910403  │中國信託商業銀行          │  5400│預借現金│
├──┼────┼─────────────┼───┼────┤
│合計│        │                          │201112│        │
└──┴────┴─────────────┴───┴────┘
【附表二】：（系爭匯豐銀行信用卡消費明細）
            （時間：民國；金額：新台幣）
┌──┬──────┬───────────┬─────┐
│編號│簽帳日期    │消費地點              │消費金額  │
├──┼──────┼───────────┼─────┤
│一  │90年６月日│台北縣中和市○○街四一│一萬元    │
│    │            │０巷二八號「姐妹的店」│          │
├──┼──────┼───────────┼─────┤
│二  │90年６月日│同右                  │五千九百元│
├──┼──────┼───────────┼─────┤
│三  │90年６月日│台北縣永和市○○路五十│二萬八千五│
│    │            │四號「鈺祥銀樓」      │百元      │
└──┴──────┴───────────┴─────┘
【附表三】：（時間：民國；金額：新台幣）
┌─┬───────────┬────────┬────────────┐
│編│物品名稱              │地點            │單    據（記載內容）    │
│號│                      │                │                        │
├─┼───────────┼────────┼────────────┤
│一│金戒十二只、金鍊三條、│台北市動產質借處│質借單（借款日年２月８│
│  │金墜鍊一條、金錶鍊一條│古亭分處        │日；借款總額四萬六千元）│
│  │、金墜一件、金耳鉤二件│                │                        │
├─┼───────────┼────────┼────────────┤
│二│金手鍊七條、金墜－入石│同上            │質借單（借款日年２月８│
│  │一件、金元寶二件、金手│                │日；借款總額四萬九千元）│
│  │鐲二件、金手鐲－入針二│                │                        │
│  │件                    │                │                        │
├─┼───────────┼────────┼────────────┤
│三│鑲金鑽（約九十分）附碎│正友當舖        │當票（當入日期年２月８│
│  │鑽黃ｋ戒一只、鑲十二粒│                │日；貸金六萬元）        │
│  │鑽石（每粒約十分）黃ｋ│                │                        │
│  │手鍊一條              │                │                        │
├─┼───────────┼────────┼────────────┤
│四│入鑽五粒（每粒約十分）│同上            │當票（當入日期90年４月│
│  │ｋ金戒一只            │                │日；貸金七千元）        │
├─┼───────────┼────────┼────────────┤
│五│入鑽（入刻五十一分）附│同上            │當票（當入日期90年４月│
│  │碎鑽鑽戒一只          │                │日；貸金共計一萬八千元）│
│  ├───────────┤                │                        │
│  │浪琴女錶一只（註：該只│                │                        │
│  │錶為被告所有，原告等亦│                │                        │
│  │不否認）              │                │                        │
├─┼───────────┼────────┼────────────┤
│六│鑽戒二只              │鈺祥銀樓        │憑單（交貨期間９月日；│
│  │                      │                │工資五千二百元）        │
├─┼───────────┼────────┼────────────┤
│七│藍寶石戒指一只        │友誠當舖        │當票（當入日期90年月│
│  │                      │                │日；貸金五千元）        │
└─┴───────────┴────────┴────────────┘
